臺北高等行政法院判決
　　　　　　　　　　　　　　　　　　 95年度訴字第02680號
　　　　　　　　　　　　　　　.
原　　　告　甲○○
　　　　　　送達代收人乙○○
訴訟代理人　戊○○
被　　　告　行政院農業委員會
代　表　人　蘇嘉全（主任委員）住同上
訴訟代理人　己○○
　　　　　　丙○○
　　　　　　丁○○
上列當事人間因漁業法事件，原告不服行政院中華民國95年5 月
19日院臺訴字第0950085667號訴願決定，提起行政訴訟。本院判
決如下：
　　主  文
原告之訴駁回。
訴訟費用由原告負擔。
　　事  實
一、事實概要：
    原告係連春發12號漁船（漁船編號CT0-8576，下稱系爭漁船
    ）船主。行政院海岸巡防署海洋巡防總局第一海巡隊（下稱
    海巡局第一海巡隊）於民國（下同）93年11月10日，在基隆
    彭佳嶼西北方外海30浬處，查獲船長陳振友及船員陳明雄駕
    駛系爭漁船，載運15名大陸地區人民，被告以原告違反漁業
    法施行細則第33條第1款規定，依漁業法第10條第1項規定，
    作成95年2月14日農授漁字第0951202810號處分書（下稱原
    處分）撤銷原告所有連春發12號漁船原領宜府動船2 （92）
    字第0000000008號漁業執照並予繳回。原告不服，提起訴願
    ，遭決定駁回，遂提起本件行政訴訟。
二、兩造聲明：
  (一)原告聲明求為判決：
    原處分及訴願決定均撤銷。
  (二)被告聲明求為判決：
    1.原告之訴駁回。
    2.訴訟費用由原告負擔。
三、兩造之爭點：
　(一)原告主張之理由：
  　船長陳振友違法之時間為93年11月10日，地點為基隆彭佳嶼
    外海30哩（北緯站度10分東經121 度28分），在我國領海12
    海浬之外，係屬未遂，處罰太重，應予減輕，系爭漁船自93
    年9 月29日起至94年3 月29日止確係出租給船長陳振友使用
　　。被告撤銷執照處分顯不合法。
  (二)被告主張之理由：
    1.按漁業法第10條第1 項規定：「漁業人違反本法或依本法
      所發布之命令時，中央主管機關得限制或停止其漁業經營
      ，或收回漁業證照1 年以下之處分；情節重大者，得撤銷
      其漁業經營之核准或撤銷其漁業證照」。同法施行細則第
      33條第1 款亦規定：「漁業人或漁業從業人員於出海或作
      業時，不得違法從事非漁業行為」。查系爭漁船非法載運
      15名大陸地區人民，經海巡局第一海巡隊於93年11月10日
      ，在基隆彭佳嶼西北方外海30浬處查獲，並經臺灣基隆地
      方法院判決船長陳振友有罪在案。被告所屬漁業署以原告
      有違反漁業法施行細則第33條第1 款規定之行為，核報被
      告依漁業法第10條第1 項規定，作成原處分。
    2.漁船乃漁民從事漁業行為之工具，並非供作載運大陸地區
      人民進入臺灣地區之用。漁民利用漁船於海上從事採捕水
      產動植物經營漁業，依漁業法規定僅能使用該船漁業執照
      所載之漁具種類及數量，於所載經營期間及作業海域內從
      事漁撈作業，並遵守該船漁業執照所載之限制事項。漁船
      如有租賃事實發生，應依漁業法第8 條第1 項規定向漁政
      主管機關辦理相關登記，惟原告並未依前揭規定辦理。依
      漁業法第10條第1 項暨同法施行細則第33條之規定，主管
      機關對漁業人之行政處分，並不以漁業人本身必須隨船出
      海為限，漁業人縱不出海，但有可歸責於其經營漁業之漁
      船利用出海或作業之機會，違反漁業法施行細則第33條各
      款規定者，漁業人亦應受漁業法第10條之規範。( 最高行
      政法院91年度判字第2280號判決意旨參照）。系爭漁船利
      用出海或作業機會從事非法載運大陸地區人民之非漁業行
      為，違規事實明確，該等大陸地區人民倘非法上岸，恐將
      危害社會秩序及公共利益，造成社會重大危害，顯見其確
      為情節重大。被告衡酌其違規情節，依首揭規定予以核處
      ，要無不當，原告之訴為無理由，請予維持訴願決定及原
      處分。
　　理  由
一、原告起訴主張：船長陳振友違法之時間為93年11月10日，地
    點為基隆彭佳嶼外海30哩，在我國領海12海浬之外，係屬未
    遂，應予減輕。且系爭漁船自93年9 月29日起至94年3 月29
    日止確係出租給船長陳振友使用。原處分撤銷系爭漁船執照
    顯不合法，爰提起本件行政訴訟，求為判決如聲明所示云云
    。
二、被告則以：漁船乃漁民從事漁業行為之工具，並非供作載運
    大陸地區人民進入臺灣地區之用。原告並未依漁業法第8 條
    第1 項規定，向漁政主管機關辦理租賃相關登記，不得主張
    系爭漁船有租賃關係。原告雖未出海，但有可歸責於其經營
    漁業之漁船利用出海或作業之機會，違反漁業法施行細則第
    33條各款規定者，仍應受漁業法第10條之規範。系爭漁船利
    用出海或作業機會從事非法載運大陸地區人民之非漁業行為
    ，有危害社會秩序及公共利益之虞，嚴重影響國家安全，被
    告衡酌其違規情節重大，撤銷系爭漁船執照，原處分並無不
    當，求為判決駁回原告之訴等語，資為抗辯。
三、按漁業人違反漁業法或依漁業法所發布之命令時，中央主管
    機關得限制或停止其漁業經營，或收回漁業證照1 年以下之
    處分；情節重大者，得撤銷其漁業經營之核准或撤銷其漁業
    執照；漁業人或漁業從業人於出海或作業時，不得違法從事
    非漁業行為，漁業法第10條第1 項及同法施行細則第33條第
    1 款分別定有明文。又按漁業人經營漁業使用漁船者，其漁
    船之建造、改造或『租賃』，應經主管機關許可，漁業法第
    8 條第1 項亦有明文規定。漁船如有租賃事實發生，應向漁
    政主管機關辦理相關登記。
四、查原告係系爭漁船船主，海巡局第一海巡隊於93年11月10日
    ，在基隆彭佳嶼西北方外海30浬處，查獲船長陳振友及船員
    陳明雄駕駛系爭漁船，載運15名大陸地區人民，被告以原告
    違反漁業法施行細則第33條第1 款規定，依漁業法第10條第
    1 項規定，作成原處分，船長陳振友及船員陳明雄業經判刑
    確定在案等事實，有海巡局第一海巡隊93年11月11日（93）
    洋局一偵字第093H01D02568號刑事案件移送書、偵訊（調查
    ）筆錄、海巡局第一海巡隊檢查紀錄表、宜蘭縣政府漁業執
    照、動力漁船生命史重點管理資訊報表、機漁船( 含船員)
    進出港檢查表、臺灣基隆地方法院檢察署檢察官93年度偵字
    第4252號起訴書、臺灣基隆地方法院93年度訴字第818 號刑
    事判決、臺灣高等法院94年度上訴字第698 刑事判決等件附
    原處分卷可稽，堪以憑認。本件爭執之重點在於系爭漁船查
    獲地點在我國領海12海浬之外，原告違規行為是否未遂? 原
    告將系爭漁船出租他人，可否據以免責? 原處分有無違反比
    例原則? 茲分述如下:
(一)、漁船乃漁民從事漁業行為之工具，並非供作載運大陸地區人
    民進入臺灣地區之用。漁民利用漁船於海上從事採捕水產動
    植物經營漁業，依漁業法規定僅能使用該船漁業執照所載之
    漁具種類及數量，於所載經營期間及作業海域內從事漁撈作
    業，並遵守該船漁業執照所載之限制事項。本件船長陳振友
    及船員陳明雄駕駛系爭漁船，載運15名大陸地區人民，違法
    從事非漁業行為，則原告有違反漁業法施行細則第33條第1
    款規定之違規行為，要堪認定，不因查獲地點在我國領海12
    海浬之外，而有既未遂之分。是原告主張其違規行為未遂，
    原處分未予以減輕，顯不合法云云，要非可採。
(二)、原告雖將系爭漁船出租予陳振友，然其未依前揭規定向主管
    機關申請租賃許可，陳振友亦未申請漁業執照經營漁業，業
    經被告向宜蘭縣政府查明屬實，有該府95年4 月10日府農漁
    字第0950043580號函附原處分卷可按，是原告仍為使用系爭
    漁船經營漁業之人，陳振友為系爭漁船船長，原告對陳振友
    之行為，自應依漁業法第10條第1 項負其責任，不能以其將
    系爭漁船出租他人，而主張免責。至漁業人未依漁業法第8
    條規定向主管機關申請許可及辦理登記時，其租賃關係之效
    力如何？核屬另一問題，附此敘明。
(三)、系爭漁船載運大陸地區人民企圖非法偷渡入境，作為犯罪工
    具，影響社會治安及國家安全甚鉅，違規情節自屬重大，原
    處分撤銷系爭漁船漁業執照，尚屬相當，並未違反比例原則
    ，亦堪認定。
五、綜上，原告所訴各節，均非可採。被告以原告違反漁業法施
    行細則第33條第1 款規定，依漁業法第10條第1 項規定，作
    成原處分撤銷原告所有連春發12號漁船原領宜府動船2 （92
    ）字第0000000008號漁業執照並予繳回，核無違誤，訴願決
    定予以維持，亦無不合。原告徒執前詞，訴請撤銷原處分及
    訴願決定，為無理由，應予駁回。
據上論結，本件原告之訴為無理由，爰依行政訴訟法第98條第3
項，判決如主文。
中　　華　　民　　國　　96　　年　　3 　 月　   30　　日
                        第四庭審判長 法  官  侯東昇
                                     法  官  李玉卿
                                     法  官　林惠瑜
上為正本係照原本作成。
如不服本判決，應於送達後20日內，向本院提出上訴狀並表明上
訴理由，如於本判決宣示後送達前提起上訴者，應於判決送達後
20日內補提上訴理由書（須按他造人數附繕本）。
中　　華　　民　　國　　96　　年　　3  　月　   30　　日
                                     書記官  劉道文
